【裁判字號】    92,交上易,213
【裁判日期】    921205
【裁判案由】    過失傷害
【裁判全文】
臺灣高等法院高雄分院刑事判決                  九十二年度交上易字第二一三號
    上  訴  人
    即  被  告  乙○○
    選任辯護人  呂郁斌
右上訴人因過失傷害案件，不服台灣高雄地方法院九十一年度交易字第三四八號中華
民國九十二年八月十一日第一審判決（起訴案號：台灣高雄地方法院檢察署九十一年
度偵字第七０二一號），提起上訴，本院判決如左：
    主  文
上訴駁回。
    事  實
一、乙○○領有普通小型車駕駛執照，於民國九十年十月十三日晚間，駕駛車牌號碼
    ＶＵ─五七○○號自小客車，沿高雄縣燕巢鄉○○村○○路由西往東方向行駛（
    即沿高雄縣橋頭鄉往燕巢鄉行駛），嗣於同日二十二時許，行經該路『紅帥檳榔
    攤』（即高三四公路七公里八百公尺處）前，本應注意『汽車行經彎道、無號誌
    之交岔路口時，均應減速慢行，作隨時停車之準備』，而當時天候晴，夜間有照
    明設備，視距並非不良，柏油路面乾燥無缺陷，亦無其他障礙物，且依其智識、
    能力亦無不能注意之情事，詎於行經前開路段時，疏未注意減速慢行，適有泰籍
    外勞ＧＯＮＧ─ＧＡＥＯＳＡＴＨＩＴ（下稱ＳＡＴＨＩＴ）騎乘自行車，沿『
    紅帥檳榔攤』對面小路由北往『紅帥檳榔攤』方向直行而至，欲穿越滾水路，亦
    疏未注意『慢車行近無號誌之交岔路口，應減速慢行，看清左右確無來車並在不
    妨礙汽車通行之情況下迅速通過』，貿然穿越道路，乙○○見狀閃避不及，其駕
    駛之自小客車左前部位乃撞及該自行車之右後輪，ＳＡＴＨＩＴ人車倒地，受有
    頭部外傷併腦挫傷、腦出血、顱骨骨折等傷害，致生全身癱瘓、四肢僵硬、大小
    便不能控制、腦部嚴重受傷、意識能力遲鈍等重傷害。乙○○於肇事後犯罪未被
    發覺之前，主動向現場處理車禍員警坦承肇事，並願接受裁判。
二、案經ＳＡＴＨＩＴ訴由高雄縣政府警察局岡山分局報告臺灣高雄地方法院檢察署
    檢察官偵查起訴。
    理  由
一、訊據上訴人即被告乙○○坦承於右揭時地與告訴人ＳＡＴＨＩＴ發生車禍之事實
    ，惟矢口否認有何過失，辯稱：我當時車速約時速四十餘公里，開車時有注意兩
    旁，行經路口時曾減慢車速，我已經過路口，告訴人突然自左側橫越馬路而來，
    我閃煞不及而肇事，告訴人受傷程度應未達重傷害之程度云云。經查：
  (一)被告於九十年十月十三日晚間，駕駛車牌號碼ＶＵ─五七○○號自小客車，沿高
    雄縣燕巢鄉○○村○○路由西往東方向行駛，嗣於同日二十二時許，行經該路『
    紅帥檳榔攤』即高三四公路七公里八百公尺處，適告訴人騎乘自行車，沿『紅帥
    檳榔攤』對面小路由北往『紅帥檳榔攤』方向直行而至，欲穿越滾水路，被告見
    狀閃避不及，其駕駛之自小客車左前部位乃撞及該自行車之右後輪等情。業據被
    告自承在卷；核與告訴人於警詢時指訴之情節相符；並經目擊證人戴明章於原審
    證陳：我站在『紅帥檳榔攤』前，剛好要過馬路，見左手邊有一泰國人騎腳踏車
    自小巷子出來，橫越馬路往『紅帥檳榔攤』方向駛來，而被告車輛係由橋頭往燕
    巢方向行駛，該泰國人過中線之後，始被撞及，係在『阿秀檳榔攤』（位於『紅
    帥檳榔攤』對面）對面被撞後，再彈回『阿秀檳榔攤』那邊等語綦詳。此外，復
    有道路交通事故調查報告表暨現場圖、肇事現場照片附卷可參。此部分事實，應
    屬真實。
  (二)按『汽車行經彎道、無號誌之交岔路口時，均應減速慢行，作隨時停車之準備』
    ，道路交通安全規則第九十三條第一項第三款定有明文。被告既考領有普通小型
    車駕駛執照，有其駕駛人資料在卷可參，上開規定被告自應知悉甚詳，且亦為其
    應注意並能注意之義務。本件肇事地點，在『紅帥檳榔攤』對面、『阿秀檳榔攤
    』旁，有一小路與滾水路相通，該滾水路段為彎道，且為無號誌之交岔路口等情
    ，有肇事現場照片在卷可憑，被告行經該路口，自應注意減速慢行，作隨時停車
    之準備。而當時天候晴，夜間有照明設備，視距並非不良，柏油路面乾燥無缺陷
    ，亦無其他障礙物，此有前開肇事現場照片及道路交通事故調查報告表可佐，依
    被告之智識、能力亦無不能注意之情事。而依上開道路交通事故調查報告表所示
    ，被告車輛滑痕達十六點六公尺，依交通部頒布之『一般公路汽車煞停距離、對
    照表』所示，如採用對被告最有利之數據，在三年以上之瀝青乾燥路面，時速五
    十五公里之煞停距離為十七公尺，顯見被告時速近五十五公里，被告辯稱：時速
    為四十餘公里云云，應非真實。被告於行經該路段，以約五十五公里之時速駛近
    肇事地點，雖該速度仍在六十公里之速限範圍內，但與六十公里速限僅相差五公
    里，顯見被告駕車行經前開路段，未確實遵守『減速慢行，作隨時停車之準備』
    之規定，被告駕駛行為有過失，灼然至明。另告訴人騎乘自行車，沿『紅帥檳榔
    攤』對面小路由北往『紅帥檳榔攤』方向直行，欲穿越滾水路，亦疏未注意『慢
    車行近無號誌之交岔路口，應減速慢行，看清左右確無來車並在不妨礙汽車通行
    之情況下迅速通過』，違反道路交通安全規則第一百二十五條第二款之規定，亦
    有過失，惟此仍不得解免被告過失罪責。本件車禍經臺灣省高屏澎區車輛行車事
    故鑑定委員會、臺灣省車輛行車事故覆議鑑定委員會鑑定結果亦同此認定，有該
    會九十一年五月二十二日高屏澎鑑字第九一○八○三號函、九十二年一月二十九
    日府覆議字第九一二九四五號函所附鑑定意見書可憑。被告辯稱：我無過失云云
    ，核係卸責之詞，不可採信。
  (三)被告肇事後，告訴人受有頭部外傷併腦挫傷、腦出血、顱骨骨折傷害之事實，有
    邱綜合醫院九十年十月十四日乙診字第九○六四九號、九十年十一月二十四日乙
    診字第九○五五九一號診斷證明書附卷可參；而告訴人於九十年十月十三日在邱
    綜合醫院進行開顱手術後，於九十年十一月二十四日出院，在邱綜合醫院住院期
    間呈植物人狀態，預後不佳，屬重傷害等情，亦有該醫院九十一年八月十日邱醫
    字第九一○○九二號函可稽。告訴人返回泰國後，病況呈全身癱瘓、四肢僵硬、
    大小便不能控制、腦部嚴重受傷、語言能力有障礙、意識能力遲鈍，全賴他人照
    料等情，有告訴代理人庭呈泰國帕府醫院九十一年七月二十二日（ＳＫ）３６／
    ２５４５號診斷證明書可考，而該診斷證明書確為泰國帕府醫院所出具，亦經原
    審函查屬實，有臺灣高等法院九十二年六月三十日（九二）院田文實字第○二四
    六二號函附我國駐泰國代表處、泰國帕府醫院覆函可參。準此，就告訴人車禍發
    生時及現在之病狀而言，告訴人確呈植物人狀態，且全身癱瘓，四肢僵硬、大小
    便不能控制、腦部嚴重受傷、意識能力遲鈍，而全身癱瘓，四肢僵硬部分，應屬
    毀敗一肢以上之機能；至其餘症狀（語言能力有障礙部分除外），則屬其他於身
    體或健康，有重大不治或難治之傷害，均屬重傷害甚明。
  (四)告訴人自邱綜合醫院出院後、返回泰國前，曾因氣切痰液多而黃稠等症狀，至高
    雄縣橋頭社區醫院住院治療，住院期間意識清醒，精神尚可，按住氣切口可以言
    語，以華語尚能溝通，嗣因病狀改善而出院等情，固有該醫院函文附卷可稽，且
    經證人即橋頭社區醫院醫師林春和、證人即橋頭社區醫院護士陳姿蓉及劉芸娟於
    原審證述綦詳。惟因橋頭社區醫院僅就『氣切痰液多而黃稠』之症狀診治，而告
    訴人頭部受傷部分，則非該醫院診治範圍；且縱使告訴人在橋頭社區醫院住院期
    間，雖無植物人狀態，大小便可自理，偶爾可柱杖走路，可言語溝通，症狀好轉
    ，但由於告訴人返回泰國後，確呈重傷害病狀，已如前述，尚不能因一時症狀趨
    穩，即認定告訴人非受重傷害。
  (五)綜上所述，被告過失犯行與告訴人所受重傷害間，顯有相當因果關係。從而，本
    件事證明確，被告過失傷害人致重傷之犯行，堪以認定。
二、核被告所為，係犯刑法第二百八十四條第一項後段之過失傷害人致重傷罪，公訴
    人認被告係犯過失傷害罪，容有未洽，惟其基本社會事實相同，本院自得予以審
    判並變更起訴法條。又被告肇事後犯罪未被發覺之前，主動向現場處理車禍員警
    坦承肇事，並願接受裁判等情，業據證人即處理車禍員警鄭尊仁於原審證述無訛
    ，被告業已符合自首之要件，應依刑法第六十二條前段規定減輕其刑。
三、被告犯罪事證明確，原判決依據刑法第二百八十四條第一項後段、第六十二條前
    段、第四十一條第一項前段，罰金罰鍰提高標準條例第一條前段、第二條規定，
    並審酌被告疏未減速慢行而肇事，惟念其前未有前科紀錄，有臺灣高雄地方法院
    檢察署刑案資料查註紀錄表及臺灣高等法院被告全國前案紀錄表各一份在卷可參
    ，素行尚稱良好，參以告訴人就本件車禍之發生亦有過失，及告訴人所受重傷害
    非輕，本件未達成和解等一切情狀，量處有期徒刑六月，並諭知易科罰金之折算
    標準。經核原判決認事用法均無違誤，量刑亦稱妥適，被告上訴意旨否認犯行並
    指摘原判決不當，為無理由，應予駁回。
據上論斷，應依刑事訴訟法第三百六十八條，判決如主文。
本案經檢察官鄭文貴到庭執行職務。
中    華    民    國      九十二      年      十二      月     五       日
                              臺灣高等法院高雄分院刑事第六庭
                                  審判長法官  王憲義
                                        法官  張意聰
                                        法官  范惠瑩
右甲本證明與原本無異。
不得上訴。
                                  法院書記官  呂明燕
中    華    民    國      九十二      年      十二      月    五        日
附錄本判決論罪科刑法條全文：
刑法第二百八十四條第一項前段。
因過失傷害人者，處六月以下有期徒刑、拘役或五百元以下罰金。致重傷者，處一年
以下有期徒刑、拘役或五百元下罰金。


司法院資訊處製作；財團法人民間司法改革基金會備份。
